【裁判字號】    92,台上,4013
【裁判日期】    920724
【裁判案由】    偽造文書
【裁判全文】
最高法院刑事判決                              九十二年度台上字第四０一三號
    上  訴  人  台灣高等法院高雄分院檢察署檢察官
    被      告  甲○○
右上訴人因被告偽造文書案件，不服台灣高等法院高雄分院中華民國九十年二月二十
七日第二審判決（九十年度上訴字第四一號，起訴案號：台灣高雄地方法院檢察署八
十八年度偵字第一九八五三號），提起上訴，本院判決如左：
    主  文
原判決撤銷，發回台灣高等法院高雄分院。
    理  由
本件原判決認定被告甲○○係高雄市○○區○○路八三號「大玩家電視遊樂器專賣店
」負責人，明知如原判決附表（下稱「附表」）一所示之商標圖樣，業經日商任天堂
股份有限公司（下稱日商任天堂公司）向經濟部前中央標準局申請註冊，而取得於附
表一之專用期間，指定使用於如附表一所載之商品之商標專用權；又明知如附表三、
四所示之電腦程式著作，係日商新力電腦娛樂股份有限公司（下稱日商新力公司）、
日商卡波光股份有限公司於附表三、四所示發行日，在日本正式發行及分別於同日委
託台灣英特全股份有限公司，在中華民國境內同步首次發行及販售，為享有著作權之
電腦程式而為侵害著作權之物；及如附表五所示之電腦程式著作，係日商任天堂公司
向內政部著作權委員會登記，經發給著作權執照，或為首次或在日本發行後三十日內
在我國發行，享有著作權之電腦程式而為侵害著作權之物。竟基於概括之犯意，未經
上揭公司之同意或授權，於民國八十八年六月間，在上址，以每片遊戲光碟片約新台
幣（下同）三十元之價格，每片遊戲卡匣二百元之價格，向姓名不詳綽號「小林」、
「大友」之男子販入在卡匣及包裝盒上，使用與附表一相同商標圖樣之仿冒遊戲光碟
片及遊戲卡匣，及非法重製如附表三、四、五所示著作之遊戲光碟片及遊戲卡匣，再
以每片遊戲光碟片五十元，每片遊戲卡匣三百元之價格售予不特定人多次等情。因而
維持第一審論處被告甲○○連續以明知為侵害著作權之物，意圖營利而交付，侵害他
人之著作權罪刑之判決。駁回檢察官在第二審之上訴。並說明被告被訴偽造私文書罪
部分，認為不能證明被告犯罪，但此與前述有罪部分有裁判上一罪之關係，乃不另為
無罪之諭知等語。固非無見。惟檢察官對此部分提起第三審上訴。
惟查，(一)、商標，乃為表彰自己營業之商品，以文字、圖形、記號、顏色組合或其聯
合式，足以使一般商品購買人認識為表彰商品之標識，並得藉以與他人之商品相區別
，透過註冊取得專用權者。而所謂商標之「使用」，係指為行銷之目的，將商標用於
商品或其包裝、容器、標帖、說明書、價目表或其他類似物件上，而持有、陳列或散
布而言，商標法第二條、第五條、第六條著有明文。故於同一商品或類似商品，使用
相同或近似於他人註冊商標之圖樣或明知為該等商品而販賣、意圖販賣而陳列、輸出
或輸入者，同法第六十二條、第六十三條定有處罰明文。因此，商標之主要目的在於
「使用」。而商標之「使用」，其方式不一而足，侵害商標之態樣亦變化多端。被告
所販賣之仿冒遊戲光碟片，其外包裝固無「SEGA」、「PS設計圖」之商標，然仿冒之
遊戲光碟片內已燒錄儲存有該等商標，透過電視樂器主機執行程式，於電視螢幕上仍
可出現該等商標圖樣。該等商標已為消費者所熟識，足以表彰該商品一定品質或商譽
之保證，仿冒之遊戲光碟片已與該等仿冒之商標結為一體，不能僅以該等遊戲光碟片
之外觀或包裝未顯示上述商標，即認為未違反商標法第六十三條之規定，原判決理由
（第六段之(一)）論述，被告於交易過程中，既未透過主機執行展示前揭商標，且遊戲
軟體並非有形之物體，非屬商標法之商品，扣案之遊戲光碟片外觀又未使用上開商標
圖樣，因認被告未違反商標法第六十三條云云，是否允當，非無深入研求之餘地。(二)
、按以錄音、錄影或電磁紀錄藉機器或電腦處理所顯示之聲音、影像或符號，足以表
示其用意之證明者，依刑法第二百二十條第二項規定，以文書論。又文書之行使，每
因文書之性質、內容不同而異，就刑法第二百二十條第二項之準文書而言，祇須藉由
機器或電腦處理，即足以表示其文書之內容。其於行為人將偽造之準私文書藉由機器
或電腦處理時，已有使用該偽造之準文書，達於行使偽造準私文書之程度，固不待言
。其因販賣而交付該偽造之準文書之情形，如販賣者與買受者，均明知該準文書確為
偽造，藉由機器或電腦處理即可使用該偽造之準文書時，因買受者已達於可隨時使用
該偽造之準文書之狀態，無待販賣者更有所主張，應認販賣該偽造準文書者於交付時
，即與行使無異。如同販賣翻印他人著作出版物（連同著作物之底頁、依出版社所載
著作人、發行人、印刷者等一併翻印）圖利者，其於交付該偽造之著作物時，即已構
成行使偽造準私文書罪，無須就該偽造之著作物之內容更有所主張，始可構成行使偽
造準文書之行為。被告所販賣之仿冒「SEGA」、「Playstation 」商標遊戲光碟片，
藉由電視遊樂器執行、在電視畫面上會出現西雅公司或新力公司之名稱與條碼及其製
造或授權等字樣及內容。而買受者亦明知被告所販賣交付者確為仿冒光碟，藉由電視
遊樂器執行，可在電視畫面上出現西雅公司或新力公司之名稱與條碼及其製造或授權
等字樣及內容。乃第一審及原審就上揭事由均未深入審究，徒以被告於出售光碟片時
，並未就光碟片內該公司名稱、條碼及其製造或授權等字樣，向購買者有所主張為由
，認其無行使偽造私文書之犯行（見原判決理由第六段之(二)）云云，不無適用法則不
當之嫌。(三)、原判決理由（第三段）述：「如附表五編號一、三、四號所示盜版光
碟片，因同時侵害商標專用權，已依商標法第六十四條規定宣告沒收，故不再另外諭
知沒收」等語，究竟該附表五編號一、三、四之光碟片已如何諭知沒收在案？原判決
語焉不詳，未明確說明。自欠允當。檢察官上訴意旨，指摘原判決不當，非無理由，
應認仍有撤銷發回更審之原因。原判決認為無罪部分，因與有罪部分有審判不可分之
關係，爰一併撤銷發回更審。附此明。
據上論結，應依刑事訴訟法第三百九十七條、第四百零一條，判決如主文。
中      華      民      國    九十二    年      七      月    二十四    日
                              最高法院刑事第六庭
                                  審判長法官  吳  雄  銘
                                        法官  池  啟  明
                                        法官  石  木  欽
                                        法官  郭  毓  洲
                                        法官  吳  三  龍
      右正本證明與原本無異
                                              書  記  官
中      華      民      國    九十二    年      七      月    二十八    日
                                                                       ：


司法院資訊處製作；財團法人民間司法改革基金會備份。
